【裁判字號】    95,交抗,47
【裁判日期】    950607
【裁判案由】    聲明異議
【裁判全文】
臺灣高等法院高雄分院刑事裁定          95年度交抗字第47號
    抗  告  人
    即受處分人  甲○○
上列抗告人因違反道路交通管理處罰條例聲明異議案件，不服臺
灣高雄地方法院中華民國95年4 月4 日裁定（95年度交聲字第15
6 號），提起抗告，本院裁定如下：
    主  文
抗告駁回。
    理  由
一、抗告意旨略以：抗告人甲○○係經過測速地點後，員警始為
    攔阻行為，倘員警確有執行測速職務，應早就向抗告人為攔
    阻行為，而員警係抗告人經過一段時間後始為攔阻，顯不合
    理。乘坐於抗告人車上之2 位友人行經測速點時，看見執勒
    員警仍坐在警車中，手肘靠於車窗，並非如員警所述，開啟
    警示燈、手持亮燈之紅色指揮棒示意抗告人停車，抗告人因
    而拒絕於舉發通知書上簽名。抗告人並未向員警表示，因要
    回高雄，所以開快了等語，否則，抗告人自無不在舉發通知
    單上簽名之理。原審未斟酌抗告人所提之全部事實，又未於
    理由中說明抗告人因故未到庭陳述利己之事實，認原審裁定
    為不當，為此提起本件抗告，請求撤銷原裁定，另為適法之
    裁定云云。
二、經查：
  (一)抗告人甲○○於94年12月25日凌晨零時50分許，駕駛車牌號
    碼ZY-6002號自用小客車行經國道三號高速公路321.2公里南
    下路段，經於該路段避車彎執行勤務之員警駕駛之巡邏車上
    所配置之雷達測速器測得抗告人之車速高達每小時122 公里
    ，已超越該路段最高速限之每小時110 公里，並為執勤員警
    當場舉發等情，有內政部警政署國道公路警察局舉發違反道
    路交通管理事件通知單、高雄市○○○○道路交通管理事件
    裁決書、經濟部標準檢驗局核發之雷達測速儀檢定合格證書
    在卷為憑。
  (二)另證人即本件執勤員警乙○○於原審到庭結證稱：「當時我
    們在國道三321.2K南測速違規部分，1 輛自小客車超速行駛
    ，我們雷達響起來，我們就開警示燈，手持紅色指揮棒，當
    時指揮棒有亮燈，並開啟側燈，示意該車停車，該車沒有停
    反而加速離去，我們巡邏車見狀即尾隨在後，約在南下325
    公里處將該車攔下，隨即告知駕駛人違規超速，請其出示行
    、駕照，駕駛人第1 次有出示，我們請她到巡邏車旁看雷達
    測速器上顯示之數字，看完後，有2 名男子自該自小客車後
    座下車，由員警手中搶走該行、駕照，該2 名男子均有喝酒
    ，一直要求警員不要當場舉發，以逕行舉發方式為之，員警
    一直要求該駕駛人甲○○小姐再次出示證件，駕駛人一直都
    沒有出聲且沒有出示證件，由另名楊姓男子一直向警方要求
    以逕行舉發為之。經警方委婉告知後，駕駛人才再次出示證
    件，出示證件後，員警依法掣單，員警在開單過程中，曾詢
    問甲○○小姐，是否有看到警車開啟警示燈，手持紅色指揮
    棒並開啟側燈示意車輛停車，連小姐聲稱她有看到，連小姐
    說不知道這是在攔她，員警詢問為何不停車，她說她因為要
    趕回高雄，所以速度有點開快了，但她不知道是要攔她。」
    等語（參原審卷第19頁至第21頁）。按執行交通勤務之員警
    ，乃依法執行法令之公務員，其擔負維護交通秩序、國民行
    車安全之職責，其依職責所為之舉發，於無何不當或不法之
    情形下，自應受到合法、正確的推定。且執勤員警與抗告人
    並無何怨隙，且於車輛高速往來行駛之國道執勤，並無任何
    理由可認執勤員警故陷抗告人違規之情事，是前開證人乙○
    ○所述，洵堪認定。
  (三)另經本院勘驗查獲本件超速違規經過之錄音光碟，抗告人及
    其友人於員警攔停後，堅稱未看到員警有攔阻之動作，亦不
    知員警追逐者係其之車輛，並要求員警開立逕行舉發通知書
    ，不要開立當場舉發通知書，經員警拒絕，抗告人因而表示
    拒絕簽名於舉發通知書上。另執勤員警並請抗告人至巡邏車
    旁觀看雷達測速器上顯示之數字，抗告人並未表示異議，經
    員警詢問抗告人何以尾隨過程中，速度越來越快等語，抗告
    人僅稱其不知警察攔阻其車輛，其要回高雄，不是故意要跑
    ，以為警察攔阻其他車輛等語，亦與前開證人乙○○所證相
    符，抗告人並對此勘驗筆錄未表反對意見，證人乙○○前述
    所證，堪可認定屬實。
  (四)雖抗告人於本院仍堅稱並無違規超速，並稱其開車經過3 分
    鐘後警察才攔下伊，尚有數台車子經過。另證人即與抗告人
    之同車友人葉中平、楊尚學於本院固結證稱：本件員警並沒
    有攔截、警車並未開車燈、抗告人之車輛已開了一段距離後
    ，警方才追抗告人車輛，且追逐時警車並無開閃亮燈或發出
    聲音等語，辯稱員警如發現僅抗告人1 部車違規，應可以指
    揮棒攔截即可，不應以車追車，認員警僅以雷達顯示時速12
    2 公里，即認抗告人違規，並無可據云云。經核證人乙○○
    所述：我於偵側違規超速時，當雷達鎖定1 部車後，即無法
    測到別的車輛，當2 部車輛並行過來車速差不多，因為有爭
    議性，通常不予取締；本件抗告人車輛超速後，另有1 輛車
    過來，惟抗告人車輛與後方車輛有很大的距離，因而本件可
    確定係抗告人違規駕車；於發現超速時，雷達一鎖定後，即
    開警示燈，因於夜間攔車，以車攔車是最安全的方式等語。
    可見員警於本件於發現違規及攔停的過程，尚無不合程序之
    處。又證人楊尚學雖稱，我們並未看見警方有何亮燈等警示
    等語，惟自本件攔停過程之錄音光碟勘驗結果，於員警詢問
    抗告人何以於尾隨過程中，抗告人之車速越來越快，抗告人
    答稱我要回高雄，不是故意要跑，我以為警察攔阻其他車輛
    等語（參本院卷第13頁），足見，抗告人確有發現員警於後
    追逐，或只是心存僥倖認員警可能攔截其他車輛，或於經員
    警攔停後，圖以佯稱不知員警係攔阻其車輛等語，規避其違
    規事實之心態，甚是顯然。況且，於當日凌晨零時50分許，
    天色已暗，倘警車未開示警示燈，抗告人又何以能辯識係警
    車而接受攔停。因此，證人葉中平、楊尚學雖稱員警發現違
    規時，並未馬上以指揮棒攔停，且並未開啟警示燈等語，惟
    證人2 人並非駕駛人，並未如駕駛人有三方後視鏡，較得掌
    握行車狀況，亦未如駕駛人對行車狀況有隨時之注意，伊等
    所見聞亦未必係取締過程之全貌，又與證人乙○○所述及前
    開錄音光碟勘驗之情形有間，自難逕為依憑。
  (五)又，無論抗告人之簽名或拒絕簽名，並非作為抗告人有無違
    規認定之依據，本件抗告人以時速每小時122 公里駕駛於前
    開路段，業經雷達測速儀偵測確實。再本件舉發員警所使用
    之雷達測速器，為經濟部標準檢驗局於94年11月15日檢驗合
    格，該有效期限係至95年11月30日乙節，亦有附卷之雷達測
    速儀檢定合格證書1 紙可稽，故是日執勤員警用以偵測異議
    人超速之雷達測速器之偵測結果，其正確性自可確保。
  (六)裁定本不以經當事人言詞辯論為必要，況本件原審法院於95
    年3 月13日經法院送達傳票通知抗告人偕同車上2 名友人於
    95年4月3日上午10時20分到庭，並經抗告人收受，惟抗告人
    於前開庭期並未到院陳述，亦未於開庭前向法院請假或申請
    展延庭期，僅於95年4月3日當天遞狀表示至外地掃墓，無法
    趕回應訊云云。本件抗告人既經原審合法傳喚而無未到庭，
    原審認事證已足，自得不待其陳述，逕為裁定，抗告人所指
    原審裁定未當，要無理由。況且，本院既已傳喚受處分人及
    相關證人到庭陳述，是已賦予受處分人對於卷內資料表示意
    見之機會，自無何不當之處，附此說明。
三、本件抗告人駕車超速違規之事實，已為顯然，抗告人所執，
    均無足採，原處分機關以抗告人違反道路交通管理處罰條例
    第33條第1項、第63條第1項之規定，裁罰抗告人罰鍰4千元
    ，並記違規點數1點，並無違訛，原審裁定駁回異議之聲明
    ，認事用法，均屬妥當。是本件抗告人之抗告，為無理由，
    應予駁回。
四、據上論結，應依道路交通案件處理辦法第26條，刑事訴訟法
    第412條，裁定如主文。
中    華    民    國    95    年    6     月    7     日
                  刑事第二庭    審判長法  官  林正雄
                                      法  官  陳啟造
                                      法  官  黃壽燕
以上正本證明與原本無異。
不得再抗告。
中    華    民    國    95    年    6     月    7     日
                                      書記官  王婉蓉


司法院資訊處製作；財團法人民間司法改革基金會備份。
